【裁判字號】    99,聲,1117
【裁判日期】    990419
【裁判案由】    聲請停止羈押
【裁判全文】
臺灣桃園地方法院刑事裁定              99年度聲字第1117號
聲  請  人
即  被  告  甲○○
指定辯護人  本院公設辯護人乙○○
上列聲請人即被告因違反毒品危害防制條例等案件，聲請具保停
止羈押，本院裁定如下：
    主  文
聲請駁回。
    理  由
一、聲請意旨略以：聲請人即被告甲○○因違反毒品危害防制條
    例案件，現經本院羈押在案，惟其就本案所為犯行，於警訊
    、偵訊中均坦承不諱，對案情已供述明確，犯後態度良好，
    且以刑事訴訟法第101 條第1 項第3 款規定之重罪為羈押原
    因，仍須以有相當理由認為被告有逃亡、滅證或勾串共犯或
    證人之虞，才可羈押，而本案業經審結，並無事實足認其有
    逃亡之動機，或滅證、勾串共犯、證人，致案情陷於晦暗之
    危險，顯欠缺羈押之必要性，爰請求准予停止羈押，俾便撫
    育年邁母親、稚齡幼兒，以維人權等語。
二、按刑事訴訟法第101 條第1 項第3 款規定之羈押，係因被告
    所犯為死刑、無期徒刑或最輕本刑為5 年以上有期徒刑之罪
    者，其可預期判決之刑度既重，該被告為規避刑罰之執行而
    妨礙追訴、審判程序進行之可能性增加，國家刑罰權有難以
    實現之危險，該規定旨在確保訴訟程序順利進行，使國家刑
    罰權得以實現，以維持重大之社會秩序及增進重大之公共利
    益，其目的洵屬正當。又基於憲法保障人民身體自由之意旨
    ，被告犯上開條款之罪嫌疑重大者，仍應有相當理由認為其
    有逃亡、湮滅、偽造、變造證據或勾串共犯或證人等之虞，
    法院斟酌命該被告具保、責付或限制住居等侵害較小之手段
    ，均不足以確保追訴、審判或執行程序之順利進行，始符合
    該條款規定，非予羈押，顯難進行追訴、審判或執行之要件
    ，此際羈押乃為維持刑事司法權有效行使之最後必要手段，
    於此範圍內，尚未逾越憲法第23條規定之比例原則，符合司
    法院釋字第392 號、第653 號、第654 號解釋意旨，與憲法
    第8 條保障人民身體自由及第16條保障人民訴訟權之意旨，
    尚無違背（司法院大法官會議釋字第665 號理由書參照）。
    次按被告及得為其輔佐之人或辯護人，得隨時具保，向法院
    聲聲請停止羈押；羈押之被告，所犯最重本刑為3 年以下有
    期徒刑、拘役或專科罰金之罪者，或係懷胎5 月以上或生產
    後2 月未滿者，或現罹疾病，非保外治療顯難痊癒者，如經
    具保聲請停止羈押，不得駁回，刑事訴訟法第110 條第1 項
    、第114 條固分別定有明文。惟羈押被告之目的，在於確保
    訴訟程式之進行、確保證據之存在、真實及確保刑罰之執行
    ，而被告有無羈押之必要，及羈押後其原因是否仍然存在，
    有無繼續羈押之必要，應否延長羈押，均屬事實認定之問題
    ，法院有依法認定裁量之職權，自得就具體個案情節予以斟
    酌決定，如就客觀情事觀察，法院許可羈押之裁定在目的與
    手段間之衡量並無明顯違反比例原則情形，即無違法或不當
    可言，且關於羈押原因之判斷，尚不適用訴訟上之嚴格證明
    原則，而應適用自由證明程式。又羈押之目的，除在於確保
    刑事偵查、審判程序之完成外，另亦有刑事執行保全之目的
    （最高法院98年度台抗字第405 號裁定意旨參照）。且聲請
    停止羈押，除有刑事訴訟法法第114 條各款所列情形之一不
    得駁回者外，其准許與否，該管法院有自由裁量之權，最高
    法院亦著有46年台抗字第21號判例意旨足資參照。
三、經查，本件被告甲○○因運輸第一級毒品案件，經本院訊問
    後，認其犯罪嫌疑重大，且所犯係最輕本刑為5 年以上有期
    徒刑之重罪，非予羈押，顯難進行審判或執行，有羈押之必
    要，而依刑事訴訟法第101 條第1 項第3 款規定，於民國99
    年1 月21日諭知自當日起執行羈押，有本院99年度重訴字第
    3 號違反毒品危害防制條例等一案卷證可憑。尤以其所犯共
    同運輸第一級毒品罪，業經本院於99年2 月25日以99年度重
    訴字第3 號判決判處有期徒刑16年之重刑在案，被告並已就
    上開判決提起上訴，被告既已受重刑宣判，客觀上增加畏罪
    逃亡之動機，其逃匿以規避審判程序之進行及刑罰執行之可
    能性甚高，而有逃亡之虞，並使國家刑罰權有難以實現之危
    險增高，如許被告交保在外，難期被告能到庭接受審判，為
    保全將來之執行，更有繼續羈押之必要。復參以被告於本院
    審理時僅自承運輸第二級毒品，矢口否認有何運輸第一級毒
    品之犯行，其於警詢、偵訊及本院審理時之供述先後不一、
    互有矛盾，其規避刑罰執行之情甚為明顯，是經審酌上情，
    並權衡國家刑事司法權之有效行使、社會秩序及公共利益之
    維護，及被告人身自由、防禦權受限制之程度，認對被告維
    持羈押處分尚屬適當、必要，合乎比例原則，並無違前開大
    法官會議解釋意旨。準此，本件就刑事訴訟法第101 條第 1
    項第3 款之羈押原因，目前尚難以具保之方式取代，是本院
    認被告羈押原因尚未消滅，所請具保停止羈押，不能准許，
    至被告所舉之家庭狀況並非審理被告應否羈押、得否具保停
    止羈押所須斟酌、考量之因素，本件亦無同法第114 條各款
    所示不得駁回具保聲請停止羈押之情形，故應認仍有繼續羈
    押之必要。從而，被告具保停止羈押之聲請，尚難准許，應
    予駁回。
據上論斷，應依刑事訴訟法第220條，裁定如主文。
中    華    民    國    99    年    4     月    19    日
                  刑事第五庭  審判長法  官  潘政宏
                                    法  官  張詠晶
                                    法  官  劉淑玲
以上正本證明與原本無異。
如不服本裁定，應於裁定送達後5 日內向本院提出抗告狀。
                                    書記官  許婉茹
中    華    民    國    99    年    4     月    19    日

司法院資訊處製作；財團法人民間司法改革基金會備份。
